【裁判字號】    95,訴,246
【裁判日期】    951221
【裁判案由】    搶奪等
【裁判全文】
臺灣臺東地方法院刑事判決               95年度訴字第246號
公  訴  人  臺灣臺東地方法院檢察署檢察官
被      告  乙○○
上列被告因搶奪等案件，經檢察官提起公訴（九十五年度偵字第
二四二五號），被告於準備程序為有罪之陳述，本院合議庭裁定
改由受命法官獨任以簡式審判程序審理，判決如下：
      主    文
乙○○意圖為自己不法之所有，而搶奪他人之動產，累犯，處有
期徒刑壹年陸月；又服用酒類及其他相類之物，不能安全駕駛動
力交通工具而駕駛，累犯，處有期徒刑拾月；又因過失致人於死
，處有期徒刑壹年貳月。應執行有期徒刑參年肆月。
      事    實
一、乙○○前因搶奪、毒品及竊盜等案件，分別於民國九十四年
    六月三十日、同年八月二十五日、同年九月十九日，經本院
    以九十四年度訴字第一二０號、九十四年度易字第一六三號
    、九十四年度簡字第七三號判決，判處有期徒刑八月、五月
    、四月，並於九十四年八月五日、同年九月二十三日、同年
    九月十九日確定，定應執行刑一年三月，於九十五年八月七
    日執行完畢。詎仍不知戒慎，於九十五年十月六日日間，在
    位於臺東縣臺東市○○○路一六九巷八二弄二號住處及其他
    不詳地點服用酒類及足令人反應變慢、感覺減低之使蒂諾斯
    （ Stilnox，安眠鎮靜劑）、艾斯美特（Acemet，消炎止痛
    劑）等藥物後，於臺東市○○○路與山西路口閒逛，同日晚
    間七時三十分前後，乙○○在臺東市○○○路四三六號志霖
    鐵工廠前，見丙○○所駕駛之車牌號碼ＷＵ─二五七七自用
    小客車熄火但鑰匙未取下，竟意圖為自己不法之所有，趁丙
    ○○未加防備之際，進入上開自用小客車並發動引擎，在丙
    ○○及其友人張來春、戴壬得等人不及攔阻情形下，猛加油
    門行駛，搶奪丙○○所有之上開自用小客車得手。乙○○已
    因飲酒及服用上述使蒂諾斯、艾斯美特等藥物而達不能安全
    駕駛動力交通工具之程度，竟仍駕駛搶奪而來之上開自用小
    客車沿臺東市○○○路行駛，並在左轉山西路時，本應注意
    車輛行駛時，駕駛人應注意車前狀況並隨時採取必要之安全
    措施，及服用酒類或其他相類之物後不得駕駛汽車，且依當
    時之天候晴、夜間有照明、柏油路面乾燥、無缺陷及障礙物
    、視距良好，並無不能注意之情事，竟疏未注意及此，而不
    慎撞及在路邊烤肉之劉義呈、王宥楨，致劉義呈因受車輛嚴
    重撞擊，上下半身腹部截斷分離、大量失血休克當場死亡，
    王宥楨則亦因遭撞而受有頭部外傷、頭皮裂傷、顱骨骨折、
    四肢多處挫傷及腹部鈍挫傷之傷害。嗣乙○○經警通知衛生
    署臺東醫院檢驗員到場抽血，測得其血液中酒精濃度為九六
    mg/dl，換算呼氣中酒精濃度達每公升零點四八毫克。
二、案經劉義呈之父戊○○及王宥楨之母王麗玲訴由臺東縣政府
    警察局臺東分局報請臺灣臺東地方法院檢察署檢察官偵查起
    訴。
    理  由
一、本件被告所犯搶奪等罪，非為死刑、無期徒刑、最輕本刑為
    三年以上有期徒刑之罪，或高等法院管轄第一審案件，且被
    告於本院準備程序中，先就被訴事實為有罪之陳述，於經告
    知被告簡式審判程序之旨，並聽取當事人之意見後，由本院
    合議庭裁定適用簡式審判程序，合先敘明。
二、上揭犯罪事實，業據被告於本院審理時坦承不諱，核與被害
    人丙○○、被害人家屬戊○○、王麗玲於警詢、偵訊中指訴
    之情節，及證人林芳英、張來春、戴壬得、戴志霖於警詢、
    偵訊中證述之情節相符，並有道路交通事故現場圖、道路交
    通事故調查報告表（一）（二）、警員職務報告、刑案現場
    平面圖、酒精測定紀錄表、臺東縣政府警察局舉發違反道路
    交通管理事件通知單二紙、臺東縣政府警察局勤務指揮中心
    報表二紙、臺東分局交通事故處理小組取締酒醉駕車違反刑
    法第一百八十五條之三案件觀察紀錄表、道路交通事故照片
    二十六張、藥品藥性資料介紹在卷可稽，及扣案之使蒂諾斯
    、艾斯美特等藥物十九顆可資佐證。又被害人劉義呈、王宥
    楨分別因本件車禍而死亡及受傷之事實，亦有臺灣臺東地方
    法院檢察署九十五年十月七日勘（相）驗筆錄、驗斷書、相
    驗屍體證明書、劉義呈意外死亡相驗照片，及甲○○馬偕醫
    院臺東分院診斷證明書存卷可考。按服用酒類或其他相類之
    物，不能安全駕駛動力交通工具而駕駛者，八十八年四月二
    十三日生效施行之刑法第一百八十五條之三，將之列於公共
    危險罪處罰，其立法目的，本在藉由抽象危險犯之構成要件
    ，以刑罰制裁力量嚇阻酒後駕車之行為，進而確保參與道路
    交通往來人車之安全，因此並不以對於道路交通往來人車發
    生具體實害為要件，此種立法例亦為德、日等國所採行。然
    所謂「不能安全駕駛」，性質上乃屬不確定法律概念，雖法
    務部於八十八年五月間召開「研商訂定刑法第一百八十五條
    之三服用毒品、麻醉藥品、酒類或其他相類之物，不能安全
    駕駛交通動力工具之認定標準」會議，會中決定參考德國、
    美國認定標準，對於酒精濃度呼氣達每公升零點五五毫克或
    血液濃度達千分之一點一以上者，即認為已達不能安全駕駛
    之標準，其數值在其以下者，如能輔以其他客觀事實作為不
    能安全駕駛之判斷時，亦應依法移送處以刑罰（詳參法務部
    八十八年五月十八日（八八）法檢字第００一六六九號函）
    ，以期統一建立執法機關移送之準則，然此僅係供法院認定
    事實之參考，得為審判所引用，但並無絕對之拘束力（司法
    院大法官會議釋字第一三七號及第二一六號解釋參照），亦
    即飲酒駕車者究有無構成本罪，仍有待法院依具體個案事實
    認定之。從而行為人若酒精濃度雖未達前開零點五五毫克或
    血液酒精濃度未達千分之一點一以上數值，倘能輔以其他客
    觀事實，認定行為人不能安全駕駛者，自得依前開法條規定
    處罰，要難逕以上揭數據為唯一判斷標準。經查，行為人飲
    酒後如其呼氣酒精濃度達於每公升零點五毫克時，即有反應
    較慢、感覺減低並影響駕駛中度之中毒症狀，此有行政院國
    軍退除役官兵輔導委員會臺北榮民總醫院八十八年八月五日
    （八八）北總內字第二六八六八號函可資參照，復依中央警
    察大學交通學系暨交通管理研究所蔡志中教授研究報告指出
    ，行為人飲酒後其呼氣中酒精濃度如已達於每公升零點五毫
    克，其肇事率為一般未飲酒者之七倍，是本件被告經抽血測
    得其血液中酒精濃度為九六 mg/dl，換算呼氣中酒精濃度達
    每公升零點四八毫克，有酒精測定紀錄表附卷可參，已近未
    飲酒者肇事率之七倍，且被告復服用足令人反應變慢、感覺
    減低之使蒂諾斯（Stilnox，安眠鎮靜劑）、艾斯美特（Ac-
    emet，消炎止痛劑）等藥物後，在依當時路況情形係天候晴
    、夜間有照明、柏油路面乾燥、無缺陷及障礙物、視距良好
    ，並無不能注意之情事，竟疏未注意及此，而不慎駕駛前揭
    自小客車撞及在路邊烤肉之劉義呈、王宥楨，致劉義呈因受
    車輛嚴重撞擊，上下半身腹部截斷分離、大量失血休克當場
    死亡，王宥楨則亦因遭撞而受有頭部外傷、頭皮裂傷、顱骨
    骨折、四肢多處挫傷及腹部鈍挫傷之傷害，已如前述，顯足
    以認定酒類及其他相類之物已使被告協調功能降低而達不能
    安全駕駛動力交通工具之程度，被告就本件車禍之發生確有
    過失甚明，且被告之過失行為，與劉義呈之死亡及王宥楨之
    受傷結果間，具有相當因果關係，被告之自白與事實相符，
    本件事證明確，被告犯行堪予認定，應依法論科。
三、核被告所為，係犯刑法第三百二十五條第一項之意圖為自己
    不法之所有而搶奪他人動產之搶奪罪、同法第一百八十五條
    之三服用酒類或其他相類之物不能安全駕駛動力交通工具而
    駕駛之公共危險罪、同法第二百七十六條第一項之過失致人
    於死罪及同法第二百八十四條第一項前段之過失傷害罪。被
    告於酒後駕車肇事致人死亡、受傷部分，應依道路交通管理
    處罰條例第八十六條第一項之規定，均予加重其刑。被告以
    一過失行為造成被害人劉義呈死亡及王宥楨受傷之結果，分
    別侵犯不同主體之生命及身體法益，同時觸犯過失致人於死
    罪、過失傷害罪二罪名，為想像競合犯，應依刑法第五十五
    條前段規定，從一重論以過失致人於死罪。其所犯上開搶奪
    、公共危險罪及過失致人於死罪三罪間，犯意各別，行為互
    殊，罪質不同，應予分論併罰。被告前因搶奪、毒品及竊盜
    等案件，分別於九十四年六月三十日、同年八月二十五日、
    同年九月十九日，經本院以九十四年度訴字第一二０號、九
    十四年度易字第一六三號、九十四年度簡字第七三號判決，
    判處有期徒刑八月、五月、四月，並於九十四年八月五日、
    同年九月二十三日、同年九月十九日確定，定應執行刑一年
    三月，於九十五年八月七日執行完畢。，有臺灣高等法院被
    告前案紀錄表、前開檢察署刑案資料查註紀錄表在卷可參，
    其於五年內故意再犯本件搶奪及公共危險等有期徒刑以上之
    罪，為累犯，應依刑法第四十七條第一項規定加重其刑，並
    依法遞加之。爰審酌被告素行，正值青壯年，竟為獲取不法
    利益，即為搶奪犯行，影響社會治安，應予非難，且其漠視
    政府宣導酒後不騎（開）車之政策，明知酒精成分對人之意
    識能力具不良影響，酒後駕駛及服用相類之物對一般往來之
    公眾及駕駛人自身皆有高度危險性，猶執意開車上路，終於
    造成其他用路人之死亡，又其經抽血測得其血液中酒精濃度
    為九六 mg/dl，換算呼氣中酒精濃度達每公升零點四八毫克
    ，，過失責任非輕，且迄今未賠償被害人家屬損害，其犯罪
    後坦認犯行之態度及檢察官具體求刑等一切情狀，量處如主
    文所示之刑，並定其應執行刑，以資懲儆。
據上論斷，應依刑事訴訟法第二百七十三條之一第一項、第二百
九十九條第一項前段，道路交通管理處罰條例第八十六條第一項
，刑法第三百二十五條第一項、第一百八十五條之三、第二百七
十六條第一項、第二百八十四條第一項前段、第五十五條前段、
第四十七條第一項、第五十一條第五款，刑法施行法第一條之一
，判決如主文。
本案經檢察官丁○○到庭執行職務
中    華    民    國    95    年    12    月    21    日
                  刑事第三庭    法  官  詹慶堂
以上正本證明與原本無異。
如不服本判決，應於判決送達後10日內向本院提出上訴狀（須附
繕本）。
「切勿逕送上級法院」
                                書記官  張建成
中    華    民    國    95    年    12    月    21    日
附記：
刑法第185條之3
服用毒品、麻醉藥品、酒類或其他相類之物，不能安全駕駛動力
交通工具而駕駛者，處1年以下有期徒刑、拘役或3萬元以下罰金
。
刑法第276條
因過失致人於死者，處 2 年以下有期徒刑、拘役或 2 千元以下
罰金。
從事業務之人，因業務上之過失犯前項之罪者，處 5 年以下有期
徒刑或拘役，得併科 3 千元以下罰金。
刑法第284條
因過失傷害人者，處 6 月以下有期徒刑、拘役或 500 元以下罰
金，致重傷者，處1年以下有期徒刑、拘役或500元以下罰金。
從事業務之人，因業務上之過失傷害人者，處 1 年以下有期徒刑
、拘役或1 千元以下罰金，致重傷者，處 3 年以下有期徒刑、
 拘役或2千元以下罰金。
刑法第325條
意圖為自己或第三人不法之所有，而搶奪他人之動產者，處 6 月
以上 5 年以下有期徒刑。
因而致人於死者，處無期徒刑或 7 年以上有期徒刑，致重傷者，
處 3 年以上 10 年以下有期徒刑。
第 1 項之未遂犯罰之。


司法院資訊處製作；財團法人民間司法改革基金會備份。
